臺灣臺中地方法院民事裁定　　　　　100年度司養聲字第157號
聲　請　人　傑‧席倫‧沙Ja.
即　收養人
　　　　　　維拉妮卡‧琳‧沙.
共同代理人　阮怡菁
聲　請　人　蔣若亞
即被收養人
法定代理人　蔣汶妤
上　一　人　蔣覲鴻
法定代理人　黃靖雰
上列當事人間請求收養認可事件，本院裁定如下：
    主  文
認可傑‧席倫‧沙（Jai Dhiren Shah）及維拉妮卡‧琳‧沙（
Veronica Lynn Shah）於民國一００年三月二十五日共同收養蔣
若亞為養子。
程序費用由聲請人負擔。
    理  由
一、按民法第一千零七十九條第一項所定認可收養子女事件，由
    收養人住所地之法院管轄；收養人在中華民國無住所者，由
    被收養人住所地或所在地之法院管轄，非訟事件法第一百三
    十三條定有明文。本件聲請人即收養人傑‧席倫‧沙（Jai
    Dhiren Shah）及維拉妮卡‧琳‧沙（ Veronica Lynn Shah
    ）為美國籍亞利桑那州人民，在中華民國地區並無設籍及住
    所，而被收養人蔣若亞之住所地在臺中市○○區○○街一三
    二號，此有聲請狀及戶籍謄本在卷可稽，揆之上開說明，本
    院自有管轄權。
二、次按有關收養事件，其中一方為外國人士者，依涉外民事法
    律適用法第五十四條第一項之規定，收養之成立及終止，依
    各該收養者、被收養者之本國法。本件收養人傑‧席倫‧沙
    （Jai Dhiren Shah）及維拉妮卡‧琳‧沙（Veronica Lynn
    Shah）均為美國籍人士，而被收養人蔣若亞為我國人民，揆
    諸上開規定，即應適用美國法及我國法。惟美國國際私法關
    於收養事件，係採法庭地法，依反致規定，仍應以我國法為
    其準據法（參見法務部七十年法律字第七三五四號函），是
    以本件收養仍以我國法為準據法。
三、再按夫妻收養子女時，應共同為之；子女被收養時，應得其
    父母同意。但有下列各款情形之一者，不在此限：(一)父母之
    一方或雙方對子女未盡保護教養義務或有其他顯然不利子女
    之情事而拒絕同意。(二)父母之一方或雙方事實上不能為意思
    表示；前項同意應作成書面並經公證。但已向法院聲請收養
    認可者，得以言詞向法院表示並記明筆錄代之；被收養者未
    滿七歲時，應由其法定代理人代為並代受意思表示。被收養
    者之父母已依前二項規定以法定代理人之身分代為並代受意
    思表示或為同意時，得免依前條規定為同意；收養應以書面
    為之，並向法院聲請認可。收養有無效、得撤銷或違反其他
    法律規定者，法院應不予認可；法院為未成年人被收養之認
    可時，應依養子女最佳利益為之；收養自法院認可裁定確定
    時，溯及於收養契約成立時發生效力，民法第一千零七十四
    條本文、第一千零七十六條之一第一、二項、第一千零七十
    六之二第一、三項、第一千零七十九條、第一千零七十九條
    之一、第一千零七十九條之三本文分別定有明文。末按法院
    認可兒童及少年收養事件，應基於兒童及少年之最佳利益，
    斟酌收養人之人格、經濟能力、家庭狀況及以往照顧或監護
    其他兒童及少年之紀錄決定之；法院認可兒童及少年之收養
    前，應命主管機關或兒童及少年福利機構進行訪視，提出調
    查報告及建議。收養人或收養事件之利害關係人亦得提出相
    關資料或證據，供法院斟酌，兒童及少年福利法第十四條第
    一、四項亦定有明文。
四、本件聲請意旨略以：收養人傑‧席倫‧沙（男、西元一九七
    三年二月三日生）、維拉妮卡‧琳‧沙（女、西元一九六一
    年十月一日生）係美國籍夫妻，經被收養人蔣若亞（男、民
    國○○○年○月○日生）法定代理人蔣汶妤（亦尚未成年，
    經法定代理人蔣覲鴻、黃靖雰同意）代為並代受意思表示，
    於一００年三月二十五日訂立書面收養契約，由收養人共同
    收養被收養人蔣若亞為養子，而收養人有正當職業及財產，
    確有扶養被收養人能力，為此依法聲請法院認可等語。並提
    出被收養人及出養人戶籍謄本影本、經駐洛杉磯台北經濟文
    化辦事處驗證之加州公證人證明書暨收養同意書、出養人及
    委託人身分證影本、聲明書、加州政府證明書暨授權書、亞
    利桑那州公證人證明書暨收養家庭訪視報告（原文影本、譯
    本；內含在職證明、財產證明、健康證明、犯罪紀錄調查）
    、收養人夫妻美國護照影本、亞利桑那州收養法規（原文影
    本、譯文）、居家生活照片及加州公證人證明書（原文影本
    、譯文）等件為證。
五、經查：
  (一)收養人與被收養人間，已合法成立收養關係，有上開證據及
    經收養人夫妻之共同代理人、被收養人法定代理人蔣汶妤及
    蔣汶妤之法定代理人蔣覲鴻、黃靖雰到庭陳明收養、出養及
    同意出養之意願可據。另被收養人蔣若亞之生父不詳，亦有
    戶籍謄本在卷足參，是本件自無庸得生父同意。
  (二)另經本院函請財團法人中華民國兒童福利聯盟文教基金會對
    被收養人生母進行訪視，訪視結果略以：出養人蔣小姐在未
    成年且未婚情形下產下一女，就出養人蔣小姐及法定代理人
    蔣姓夫婦所述，蔣小姐年少且未具備獨立生活及教養能力，
    難憑一己之力負起撫育責任，而家中人力及經濟條件亦不足
    以助其留下照顧孩子。因此出養家庭在種種考量下尋求收出
    養機構協助，欲藉出養一途讓被收養人獲得安穩生活環境。
    綜觀蔣小姐在經濟、工作、親職照顧能力與家庭支持系統等
    方面評估，其與家人扶養被收養人確有困難，為使被收養人
    能於健全家庭中成長，評估此案確有出養必要性等語，此有
    該基金會一００年九月十五日兒盟北收出養收第調新北市一
    ００二０五號函暨訪視報告附卷可參。
  (三)又依收養人所提出之收養家庭訪視報告則以：1.收養動機：
    他們決定以收養來建立自己的家庭，是因為他們無法生育，
    他們想從臺灣收養是因為他們對這裡的文化有興趣，以及對
    兒童獲得全面照顧感到放心。2.工作狀況：傑於二００三年
    之後在加州聖地牙哥市的科技應用國際股份有限公司工作。
    傑和維拉妮卡都是長橋顧問公司的合夥人。3.於二０一０年
    八月十日由亞利桑那州經濟安全部門完成之兒童保護服務清
    查，對於傑和維拉妮卡沒有任何報告。傑和維拉妮卡皆否認
    有任何的酗酒、藥物濫用、性虐待或兒童虐待、竊盜或家暴
    紀錄。4.傑和維拉妮卡於二００九年的總收入是美金二十四
    萬五千美元。傑目前的收入是美金二十七萬五千元，維拉妮
    卡的收入是三萬二千美元。5.健康情形：傑和維拉妮卡於二
    ０一０年八月十六日由尼爾醫師檢查，報告指出傑和維拉妮
    卡不論是在生理及情緒方面之情況良好，且有能力養育被收
    養的孩子。6.傑和維拉妮卡是以家庭為重的夫妻，他們很興
    奮有機會從臺灣收養孩子，且傑和維拉妮卡的生活模式能讓
    被收養的孩子收到妥適照顧及保護。根據觀察、面談、推薦
    函及法律清查，傑和維拉妮卡展現出教養孩子必須具備的耐
    力、穩定的情緒及評價，因此，傑和維拉妮卡被認可從臺灣
    收養一名男孩或女孩，安置時年齡在二歲以下，年紀愈小、
    身體愈健康愈好等語，此有收養家庭訪視報告在卷可稽。
六、本院考慮被收養人之最佳利益，及斟酌被收養人生母未婚生
    子，並無適足經濟能力，無法提供被收養人良好且完整之成
    長環境與照顧。反觀收養人經濟及家庭環境良好，且參酌收
    養人之人格、家庭狀況皆屬良好，家庭關係亦和諧親密，可
    提供被收養人良好之成長環境。且收養人收養動機及出養人
    之出養動機皆屬單純，而收養人願履行親職，無不利被收養
    人情事，全盤為被收養人利益考量，斟酌被收養人之生活扶
    養、身心健全發展及倫理道德之培養，認本件收養符合被收
    養人之利益。此外，本件並無民法第一千零七十九條之四、
    之五所示之無效或得撤銷事由。執此，本院認本件收養已符
    合被收養人之最佳利益，依法應予認可，並溯及於一００年
    三月二十五日簽訂收養書面契約時發生效力。
七、依非訟事件法第二十一條第一項前段、第二十三條，民事訴
    訟法第八十五條第一項前段，裁定如主文。
中    華    民    國   100    年    11    月    7     日
                  家事法庭    司法事務官  林敬程
以上正本證明與原本無異。
如不服本裁定，應於送達後十日內，向本院提出抗告狀並表明抗
告理由，且應繳納抗告費新台幣一千元。
中    華    民    國   100    年    11    月    7     日
                              書  記  官  廖于萱